臺灣臺北地方法院民事裁定　　　　　　　 100年度抗字第54號
抗　告　人　陳碧玲
上列抗告人為呈報德國商南方電纜有限公司臺灣分公司清算人事
件，對於民國100年2月16日本院司法事務官所為100年度司司字
第73號裁定提起抗告，本院裁定如下：
    主  文
抗告駁回。
抗告費用新臺幣壹仟元由抗告人負擔。
    理  由
一、抗告意旨略以：德國商南方電纜有限公司業於民國99年12月
    14日經董事會決議結束在臺灣營業，臺灣分公司予以解散，
    並向中華民國政府提出撤回認諾之申請，因該公司原登記之
    在臺灣訴訟、非訟代理人暨臺灣分公司經理人慕勒爾於臺灣
    分公司解散之同時即辭去相關職務，自不適於擔任該公司臺
    灣分公司法定清算人一職，該公司董事會為使臺灣分公司之
    清算程序得以進行，並於99年12月14日選任抗告人為清算人
    ，依德國法令，董事會乃公司最高決策機關，為此，請准以
    核備抗告人擔任該公司臺灣分公司之清算人，求為廢棄原裁
    定等語。
二、按撤回、撤銷或廢止認許之外國公司，應就其在中華民國境
    內營業，或分公司所生之債權債務清算了結，所有清算未了
    之債務，仍由該外國公司清償之；前項清算，以外國公司在
    中華民國境內之負責人或分公司經理人為清算人，並依外國
    公司之性質，準用本法有關各種公司之清算程序；外國公司
    應在中華民國境內指定其訴訟及非訴訟之代理人，並以之為
    在中華民國境內之公司負責人，公司法第380條第1項、第2
    項、第372條第2項定有明文。次按公司之清算，以全體股東
    為清算人，但本法或章程另有規定或經股東決議，另選清算
    人者，不在此限，公司法第79條、第113條定有明文。再按
    公司法第380條第2項明定撤回或撤銷認許之外國公司，其清
    算以外國公司在中國境內之負責人或分公司經理人為清算人
    ，並依外國公司性質，準用該法有關各種公司之清算程序，
    故外國公司於上開法定清算人，因辭職或其他原故不能擔任
    清算人時，自得準用同法第81條、第113條、第115條、或第
    322條第2項之規定，由利害關係人聲請法院選派清算人，進
    行清算程序，以應事實需要，至外國公司股東決議或經股東
    會選任之人得否為清算人，前述第380條第2項前段既僅規定
    「外國公司在中國或境內之負責人或分公司經理人為其法定
    清算人，並未如同法第79條、第113條（準用第79條）、第1
    27條及第322條第1項但書另設有「股東決議」或「股東會」
    選任之規定，則各該規定於外國公司之清算自不在準用之列
    （司法院（83）秘臺廳民三字第1534號函釋參照）。
三、經查，德國商南方電纜有限公司為外國公司，該公司在中華
    民國境內指定訴訟及非訴訟代理人、分公司經理人為慕勒爾
    ，有抗告人提出之外國公司認許事項變更表、變更登記表在
    卷可稽（見原裁定卷第7至11頁），揆諸前揭規定，自應以
    慕勒爾為法定清算人。抗告意旨雖謂慕勒爾於該公司臺灣分
    公司解散之同時即辭去相關職務，自不適於擔任該公司臺灣
    分公司法定清算人，董事會已另行選任抗告人為其清算人云
    云，惟公司法第380條第2項前段僅規定「外國公司在中國境
    內之負責人或分公司經理人」為其法定清算人，而無如同法
    第79條、第113條（準用第79條）、第127條及第322條第1項
    但書另設有例外規定得由股東決議、股東會、或董事會所選
    任之人為清算人，自不得認由外國公司之股東決議、股東會
    、或董事會所選任之人得為清算人，經濟部（83）經商字第
    201259號函釋亦同此見解，至於上開法定清算人慕勒爾，若
    有因辭職或其他原故不能擔任清算人時，自得準用公司法第
    81條、第113條規定，由利害關係人聲請法院選派清算人，
    進行清算程序，以應事實需要。綜上，德國商南方電纜有限
    公司應以在我國境內指定訴訟及非訴訟代理人、分公司經理
    人為慕勒爾，若慕勒爾因故不能擔任清算人時，得由利害關
    係人聲請法院選派清算人，抗告人以經該公司董事會選任為
    由為呈報清算人之聲請，洵屬無據，應予駁回，原裁定駁回
    抗告人所為聲請，並無不妥。從而，抗告人提起本件抗告，
    為無理由，應予駁回。
四、據上論結，本件抗告為無理由。依非訟事件法第21條第2項
    、第24條第1項、第46條，民事訴訟法第495條之1第1項、第
    449條第1項、第95條、第78條，裁定如主文。
中    華    民    國  100    年    3      月    31    日
                  民事第五庭    審判長法  官 薛中興
                                      法  官 羅月君
                                      法  官 賴秀蘭
以上正本係照原本作成。
如不服本裁定，僅得於收受本裁定正本送達後10日內，以適用法
規顯有錯誤為理由，向本院提出再抗告狀，（須附繕本一份及繳
納再抗告裁判費新台幣1,000元），經本院許可後始可再抗告。
中    華    民    國   100    年    3     月    31    日
                                      書記官  李佩芳